臺灣士林地方法院刑事判決　　　　　　 96年度交易字第458號
公　訴　人　臺灣士林地方法院檢察署檢察官
被　　　告　甲○○
　　　　　　　　　　號2樓
上列被告因業務過失傷害案件，經檢察官提起公訴（96年度偵字
第6123號），本院判決如下：
    主  文
甲○○從事業務之人，因業務上之過失傷害人，處有期徒刑陸月
，如易科罰金，以新臺幣壹仟元折算壹日，減為有期徒刑參月，
如易科罰金，以新臺幣壹仟元折算壹日。
    事  實
一、甲○○平日以駕駛車號731-CN號營業小客車載送客人為業，
    為從事駕駛業務之人，於民國96年2 月22日11時許，駕駛上
    揭營業小客車於臺北市大同區○○○路○ 段北向南方向高速
    公路橋下道路路邊停車，本應注意汽車臨時停車或停車，開
    啟或關閉車門時，應注意行人及車輛，並讓其先行，避免危
    害行人及車輛往來之安全，而依當時天候晴、日間有自然光
    線、為市區○○道路○路面乾燥、無缺陷、無障礙物，並無
    不能注意之情事，竟疏未注意及此，未注意有無其他車輛經
    過即貿然開啟左側駕駛座車門，適乙○○騎乘車牌號碼CTK-
    029 號重型機車沿同路段由其後方行至該處，見狀已閃避不
    及，致其機車右把手當場撞上甲○○上開營業小客車左側駕
    駛座車門，乙○○人車倒地，受有頭部外傷併硬腦膜下出血
    、左側鎖骨骨折、頸椎外傷、左耳耳鼓穿孔、左側肋骨多處
    骨折之傷害。甲○○於肇事後，在未被有偵查犯罪職權之公
    務員發覺前，主動向前往處理車禍之台北市政府警察局大同
    分局交通分隊員警坦承為肇事人，自首而接受裁判。
二、案經乙○○訴由臺北市政府警察局大同分局報告臺灣士林地
    方法院檢察署檢察官偵查起訴。
    理  由
一、本件被告甲○○所犯係最重本刑為三年以下有期徒刑之罪，
    是依刑事訴訟法第284 條之1 規定，應毋庸行合議審判，而
    被告對於本判決所引用之下列各項證據方法之證據能力，於
    本院審理時均表示無意見，且於法院調查證據時，知有刑事
    訴訟法第159 條第1 項不得為證據之情形，亦未於言詞辯論
    終結前聲明異議，茲審酌該等言詞陳述及書面陳述作成時之
    情況，並無不宜作為證據之情事，依刑事訴訟法第159 條之
    5 之規定，自得作為證據，合先敘明。
二、上揭犯罪事實，業據被告甲○○於本院審理中為有罪之陳述
    （見本院96年10月9 日審判筆錄第2 頁），然辯稱：告訴人
    乙○○也有車速過快之過失云云。然查：上開犯罪事實，業
    據告訴人乙○○於警詢、偵查中證述翔實（偵卷第4- 5 頁
    、第55-56 頁），並有道路交通事故現場圖、談話紀錄表、
    補充資料表、道路交通事故調查報告表(一)(二)、告訴人之新光
    吳火獅紀念醫院診斷證明書、財團法人新光吳火獅紀念醫院
    函檢附病歷摘要紀錄表各1 份、現場及車損照片12張在卷可
    憑（見偵卷第13頁、第23-28 頁、第31-36 頁、本院卷），
    且依現場圖、道路交通事故補充資料表、現場照片顯示，
    本件車禍發生後，告訴人所駕駛之機車倒地刮地痕起點約在
    被告上開營業小客車停車位置左前車門旁之路面上，且刮地
    痕有左偏之現象，又觀諸2 車受損情形為，被告之小客車有
    左前車門邊內凹、左前側車門內凹，告訴人之機車右側車身
    破損、右把手擦痕等情，應係被告開啟左前車門過程中與告
    訴人機車發生碰撞，復參酌車禍發生後，告訴人之機車在現
    場留有長約4.8 公尺刮地痕，核與證人即告訴人乙○○證述
    車禍發生時車速約30公里左右乙節相符，據此推算告訴人當
    時之車速應不快，足見告訴人乙○○尚無車速過快之過失，
    被告上開所辯，尚不足採。
三、按汽車臨時停車或停車，開啟或關閉車門時，應注意行人、
    其他車輛，並讓其先行，道路交通安全規則第112 條第3 項
    定有明文。本件被告於路邊停車時，本應注意開啟車門之過
    程，應注意有無行人、車輛，並優先讓人車通行，且依當時
    天候晴、日間有自然光線、為市區○○道路○路面乾燥、無
    缺陷、無障礙物，並無不能注意之情事，此有道路交通事故
    調查報告表(一)在卷可稽，而被告竟疏未注意及此，未回頭觀
    看有無其他人車經過，即貿然開啟車門，以致未發現告訴人
    所騎乘之機車駛至，更無從讓其先行，自有過失。再本件車
    禍肇事原因經台北市車輛行車事故鑑定委員會鑑定結果，認
    ：被告駕駛營業小客車開啟車門未注意來往車輛，為肇事原
    因，告訴人乙○○騎乘重機車，無肇事因素，此有台北市車
    輛行車事故鑑定委員會96年9 月11日北鑑審字第0963031150
    0 號函檢送之台北市車輛行車事故鑑定委員會鑑定意見書（
    見本院卷）附卷可參。且被告前揭過失行為，令告訴人騎乘
    機車反應不及，撞及被告車門後倒地，致身體受傷，被告過
    失行為，與告訴人身體受傷，具有相當之因果關係，甚為明
    確。綜上，本案事證明確，被告之過失傷害犯行，堪以認定
    ，應依法論科。
四、被告甲○○平日以駕駛營業小客車載送乘客為業，係從事駕
    駛業務之人，核其所為，係犯刑法第284 條第2 項前段之業
    務過失傷害罪。被告肇事後留在現場等候，在有偵查犯罪職
    權之公務員查知其為犯罪人前，主動向據報前來處理之警員
    坦承肇事，且接受裁判，有臺北市○○○○○道路交通事故
    肇事人自首情形紀錄表1 紙附卷可憑（見偵卷第29頁），核
    與自首之要件相符，依刑法第62條前段規定，減輕其刑。爰
    審酌被告為從事駕駛業務之人，因一時輕忽，釀成車禍，致
    告訴人乙○○受有頭部外傷、身體多處骨折及擦撞傷等傷害
    ，受傷程度非輕，其過失程度甚深，迄今仍未能達成民事和
    解填補告訴人所受損害，併其素行、生活狀況、智識程度，
    犯罪後坦承部分犯行，態度尚稱良好等一切情狀，量處如主
    文所示之刑。又被告犯罪時間在96年4 月24日以前，合於中
    華民國九十六年罪犯減刑條例第2 條第1 項第3 款之減刑規
    定，依同條例第7 條之規定，減其宣告刑二分之一為有期徒
    刑3月，並諭知易科罰金之折算標準。
五、依刑事訴訟法第299 條第1 項前段，刑法第284 條第2 項前
    段、第62條前段、第41條第1 項前段，刑法施行法第1 條之
    1 第1 項、第2 項前段，中華民國九十六年罪犯減刑條例第
    2 條第1 項第3 款、第7 條、第9 條，判決如主文。
本案經檢察官洪三到庭執行職務。
中　　華　　民　　國　　96　　年　　10　　月　　23　　日
                  刑事第七庭法  官  汪梅芬
以上正本證明與原本無異。
如不服本判決，應於收受送達後10日內向本院提出上訴書狀，其
未敘述上訴之理由者並得於提起上訴後20日內向本院補提理由書
。
                            書記官  張馨尹
中　　華　　民　　國　　96　　年　　10　　月　　23　　日
附錄本案論罪科刑法條全文：
中華民國刑法第284 條
因過失傷害人者，處6 月以下有期徒刑、拘役或5 百元以下罰金
，致重傷者，處1 年以下有期徒刑、拘役或5 百元以下罰金。
從事業務之人，因業務上之過失傷害人者，處1 年以下有期徒刑
、拘役或1 千元以下罰金，致重傷者，處3 年以下有期徒刑、拘
役或2 千元以下罰金。
